臺灣高雄地方法院刑事判決　　　　　　　　　　　　九十二年度訴字第一九一八號
　　公　訴　人　臺灣高雄地方法院檢察署檢察官
　　被　　　告　甲○○
右被告因違反毒品危害防制條例案件，經檢察官提起公訴（八十九年度毒偵緝字第六
一○號、九十年度毒偵字第四五七五號），嗣因被告就被訴事實為有罪之陳述，本院
並聽取當事人之意見後，改依簡式審判程序進行，判決如左：
    主  文
甲○○連續施用第一級毒品，處有期徒刑拾月。扣案之海洛因貳包（淨重零點壹貳公
克、包裝重零點貳壹公克，及淨重零點零貳公克、包裝重零點貳壹公克），均沒收銷
燬之。又連續施用第二級毒品，處有期徒刑陸月。扣案之安非他命壹包（驗後毛重壹
點貳壹公克），沒收銷燬之。應執行有期徒刑壹年貳月。扣案之海洛因貳包（淨重零
點壹貳公克、包裝重零點貳壹公克，及淨重零點零貳公克、包裝重零點貳壹公克）、
安非他命壹包（驗後毛重壹點貳壹公克），均沒收銷燬之。
    事  實
一、甲○○前於民國八十八年間，因施用毒品案件，經本院以八十八年度毒聲字第九
    五○○號裁定送觀察、勒戒後，認無繼續施用毒品之傾向，由臺灣高雄地方法院
    檢察署檢察官於八十九年一月六日，以八十九年度毒偵字第七七號為不起訴處分
    確定。詎甲○○仍不知悔改，基於施用第一級毒品海洛因及第二級毒品安非他命
    之概括犯意，連續先於八十九年三月一日某時止，在高雄縣岡山鎮○○路二八○
    巷三二號友人住處，施用第一、二級毒品海洛因及安非他命各一次；又於同年月
    十日某時，在高雄縣橋頭鄉○○村○○路二十號友人住處，施用第一級毒品海洛
    因一次；另於同年十一月十日，在高雄縣橋頭鄉○○路六二號友人住處，施用第
    一、二級毒品海洛因及安非他命各一次，分別為警於附表編號一、二、三所示之
    時、地查獲，並扣得如附表編號一所示之物。甲○○經本院於八十九年十一月十
    三日，以八十九年度毒聲字第八八七一號裁定送觀察、勒戒後，認有繼續施用毒
    品之傾向，經本院以八十九年度毒聲字第九五一四號裁定令入戒治處所施以強制
    戒治，期間經評定為合格，復經本院於九十年七月二十五日，以九十年度毒聲字
    第四五六六號裁定停止戒治，所餘戒治期間並付保護管束（期間自九十年七月三
    十一日起至同年十二月六日止），惟甲○○於上開保護管束期間，仍承前施用第
    二級毒品安非他命之概括犯意，於九十年九月十日，在高雄縣不詳處所施用第二
    級毒品安非他命一次，於附表編號四所示之時間，經通知至高雄地方法院檢察署
    觀護人室採尿而查獲，甲○○因於保護管束期間，有違反保護管束應遵守事項情
    節重大，本院乃以九十年毒聲字第六五八四號裁定撤銷停止戒治，再令入戒治處
    所施以強制戒治，並於九十二年六月十六日執行強制戒治期滿，然甲○○於強制
    戒治期滿，尚未經法院判決前，又承前施用第二級毒品之概括犯意，於九十二年
    六月二十八日某時，在高雄縣珂仔寮寶橋之不詳處所，施用第二級毒品安非他命
    一次，而經警於附表編號五所示之時、地查獲，並扣得如附表編號五所示之物，
    始悉上情。
二、案經高雄縣警察局岡山分局、臺南市警察局第三分局報告臺灣高雄地方法院檢察
    署檢察官偵查起訴。
    理  由
一、本件被告甲○○所犯係死刑、無期徒刑、最輕本刑為三年以上有期徒刑以外之罪
    ，其於準備程序中就被訴事實為有罪之陳述，經法官告知簡式審判程序之旨，並
    聽取公訴人及被告之意見後，經本院裁定由受命法官獨任進行簡式審判程序，合
    先敘明。
二、訊據被告甲○○對其於右揭時、地連續施用第一、二級毒品海洛因及安非他命之
    事實，於本院審理時均坦承不諱，且查：
（一）被告於附表所示之時間，經採集之尿液送驗結果，分別呈嗎啡、甲基安非他命
      陽性反應等情（以ＥＩＡ酵素免疫分析法為初步檢驗，並以ＧＣ＼ＭＳ氣相層
      析＼質譜儀法為確認檢驗），有高雄縣政府衛生局八十九年三月九日、十二月
      一日、九十二年七月七日之（八九）煙檢字第九八一、三一一九、（九二）煙
      檢字第一二一二號煙毒尿液檢驗成績、台南市衛生局八十九年五月十二日之（
      煙）南市衛驗字第八九○五一三號檢驗成績書、台灣檢驗科技股份有限公司九
      十年九月二十日之報告編號ＫＺ000000000000號濫用藥物尿液檢
      驗報告各一紙附卷可稽，足見被告確有施用第一、二級毒品海洛因、安非他命
      之事實無訛。
（二）參諸醫學臨床實驗及根據英國藥學會出版之文獻Isolation and Indentifi-
      cation of Drugs乙書第二九三頁載：海洛因經注射入人體後，在體內迅速水
      解成6-Monoacety I morphine，再緩緩繼續水解成嗎啡，然後再循嗎啡之代謝
      方式排出，同書第四三一～四三二頁並載有：嗎啡經注射入人體後，約百分之
      五十以上於八小時內自尿中排出，至二十四小時排出約百分之九十，但四十八
      小時後仍有微量可檢出等語。此外，按通常健康成人一次注射嗎啡十五公絲，
      而以現行採用蟻醛酸試液及鉬鋑銨酸試液檢檢驗其尿液時，注射後八小時內所
      排尿液易於檢出；八小時至二十四小時，視其取尿時間及尿量多寡，可能檢出
      ；至二十四小時以後所排之尿液，用上述方法已難檢出，亦據行政院衛生署藥
      物食品檢驗局七十三年十一月三十日（七三）藥檢壹字第○三○二二一號函釋
      在案；又甲基安非他命經口服投與後，約百分之七十於二十四小時內自尿液中
      排出，其尿液內甲基安非他命成分之檢出，與其投與甲基安非他命方式、投與
      量、個人體質、採尿時間、檢測儀器之精密有關，通常採尿液是否呈陽性反應
      ，應以投與後二十四小時所採為宜，此業經行政院衛生署藥物食品檢驗局以（
      八○）藥檢壹字第○四四九四二號函釋明確。是被告自白稱其自八十九年三月
      一日某時起至同年十一月十日某時止，連續有施用第一級毒品海洛因之犯行，
      及自八十九年三月一日某時起至九十二年六月二十八日某時止，連續有施用第
      二級毒品安非他命之犯行等語，核與事實相符，應堪採信。
（三）按毒品危害防制條例對於施用毒品者，並未予以除罪，仍屬犯人，惟同時視為
      病人，施以觀察、勒戒或強制戒治之療程，並僅在一犯、二犯，經觀察勒戒，
      無繼續施用毒品之傾向，或一犯經觀察勒戒，有繼續施用毒品之傾向，再經強
      制戒治期滿之情形，始免予刑罰訴追，此觀諸該條例第二十條、第二十三條之
      規定甚明。另依檢察機關辦理毒品危害防制條例案件應行注意事項第二十三項
      規定：「停止戒治，並付保護管束，於保護管束期間再犯本條例第十條之罪者
      ，應聲請法院裁定撤銷保護管束或停止戒治。至再犯之後案，如前案係五年內
      再犯或三犯以上經提起公訴者，應視是否為連續犯而將後案併前案辦理或另行
      提起公訴」，是適用毒品危害防制條例時，其一犯、再犯、三犯應以經檢察官
      不起訴處分及法院判決確定之次數為斷，而非以觀察、勒戒或強制戒治等療程
      完結之次數為準（最高法院八十九年台非字第九十號判決意旨參照）。查被告
      前於八十八年間，因施用毒品案件，經本院以八十八年度毒聲字第九五○○號
      裁定送觀察、勒戒後，認無繼續施用毒品之傾向，由臺灣高雄地方法院檢察署
      檢察官於八十九年一月六日，以八十九年度毒偵字第七七號為不起訴處分確定
      之事實，有前開不起訴處分書、臺灣高等法院被告全國前案紀錄表與臺灣高雄
      地方法院檢察署刑案資料查註記錄表各一份在卷可按，雖本件被告施用第二級
      毒品安非他命之時間，有在保護管束期間內及強制戒治期滿後，惟依前開說明
      及最高法院判決意旨，本件被告上開所為，仍係在前開臺灣高雄地方法院檢察
      署檢察官八十九年度毒偵字第七七號不起訴處分確定後，均屬五年內再犯施用
      第一、二級毒品之犯行，核與毒品危害防制條例第二十條第三項之規定相符，
      應予依法論科。
三、按犯毒品危害防制條例第十條之罪，經觀察勒戒後，無繼續施用毒品之傾向者，
    應由檢察官為不起訴處分。經不起訴處分後五年內再犯第十條之罪，經送觀察勒
    戒後，認有繼續施用毒品之傾向者，即不適用前項之規定（即應由檢察官偵查起
    訴），毒品危害防制條例第二十條第三項定有明文。又海洛因、甲基安非他命為
    毒品危害防制條例第二條第二項第一、二款所明定之第一、二級毒品，故核被告
 所為，係犯同條例第十條第一項之施用第一級毒品罪及同條第二項之施用第二級
    毒品罪。被告持有第一、二級毒品進而施用，其持有之低度行為，應為施用之高
    度行為吸收，不另論罪。又被告連續施用第一、二級毒品之犯行，時間緊接、手
    法相同，觸犯構成要件相同之罪，顯係基於概括犯意為之，為連續犯，均依刑法
    第五十六條之規定以一罪論，並加重其刑。被告所犯上開二罪，犯意各別，行為
    互異，應分論並罰。爰審酌被告前因犯毒品危害防制條例案件經觀察、勒戒，為
    不起訴處分確定後，仍未能徹底戒絕毒品，再犯本件施用毒品罪，顯見其無戒毒
    悔改之意，惟念其施用毒品之次數、時間久暫及施用毒品乃自戕一己之身體健康
    ，尚未對他人造成危害，且犯後已坦承犯行，態度良好等一切情狀，各量處如主
    文所示之刑，並定其應執行之刑。
四、至扣案如附表編號一所示之白色粉末、白色晶體各一包；扣案如附表編號五所示
    之白色粉末一包，經送驗後分別係第一級毒品海洛因（淨重○‧一二公克、包裝
    重○‧二一公克）、第二級毒品安非他命（驗後毛重一‧二○公克）、第一級毒
    品海洛因（淨重○‧○二公克、包裝重○‧二一公克），有法務部調查局編號第
 000000000號、調科壹字第二二○○一五九六一號鑑定通知書、高雄醫
    學大學附設中和紀念醫院八十九年十月二十四日之檢驗報告單各一紙附卷可稽，
    均屬違禁物，不問是否屬與犯人所有與否，均依毒品危害防制條例第十八條第一
    項前段規定，併予宣告沒收銷燬之。再扣案如附表編號一所示之吸食器一組，業
    經公訴人於八十九年六月二十八日，以雄檢茂月字第四六三○○號處分毀棄，有
    該處分命令一紙附卷足憑，是該吸食器業已滅失，又無其他積極證據足資證明該
    吸食器上殘留有何毒品，爰不予以宣告沒收。另扣案如附表編號五所示之注射針
    筒二支，經送高雄醫學大學附設中和紀念醫院檢驗結果，均呈嗎啡及甲基安非他
    命陰性反應，有高雄醫學大學九十二年十二月二十三日之報告編號0000－0
    00號檢驗報告一紙在卷足憑，又非專供施用毒品之器具，被告亦否認為其所有
    ，爰不另為沒收之諭知，附此敘明。
驗報告  據上論斷，應依刑事訴訟法第二百七十三條之一第一項、第二百九十九條第一項前段
，毒品危害防制條例第十條第一項、第二項，第十八條第一項前段，刑法第十一條、
第五十六條、第五十一條第五款，判決如主文。
本案經檢察官乙○○到庭執行職務。
中      華      民      國    九十三    年      一      月      八      日
                                  臺灣高雄地方法院刑事第二庭
                                      法  官  曾鴻文
右正本證明與原本無異。
如不服本判決，應於判決送達後十日內，向本院提出上訴狀。
                                      書記官    王高山
中    華    民    國      九十三      年      一      月      九      日
附表：
┌──┬───┬────┬──────┬─────┬───┬────┬───┐
│編號│查  獲│ 查  獲 │ 驗 尿 報 告│ 扣 案 物 │施用毒│扣 案 物│偵  查│
│    │時  間│ 地  點 │            │          │品種類│鑑定報告│案  號│
├──┼───┼────┼──────┼─────┼───┼────┼───┤
│一  │89.03.│高雄縣岡│高雄縣衛生局│海洛因（淨│海洛因│法務部調│八十九│
│    │01    │山鎮仁壽│八十九年三月│重○‧一二│安非他│查局編號│年度毒│
│    │13：50│路二八○│九日（八九）│公克）    │命    │第二二○│偵字第│
│    │      │巷三十二│煙檢字第九八│安非他命（│      │○一○四│二○四│
│    │      │號      │一號煙毒尿液│驗後毛重一│      │○四號鑑│○號  │
│    │      │        │檢驗成績書  │‧二○公克│      │定通知書│      │
│    │      │        │            │）        │      │        │      │
│    │      │        │            │吸食器一組│      │高雄醫學│      │
│    │      │        │            │          │      │大學附設│      │
│    │      │        │            │          │      │中和紀念│      │
│    │      │        │            │          │      │醫院八十│      │
│    │      │        │            │          │      │九年十月│      │
│    │      │        │            │          │      │二十四日│      │
│    │      │        │            │          │      │之檢驗報│      │
│    │      │        │            │          │      │告      │      │
├──┼───┼────┼──────┼─────┼───┼────┼───┤
│二  │89.03.│高雄市楠│台南市衛生局│無        │海洛因│無      │八十九│
│    │10    │梓區旗楠│八十九年五月│          │安非他│        │年度毒│
│    │06：00│路八三七│十二日（煙）│          │命    │        │偵字第│
│    │      │巷八號  │南市衛驗字第│          │      │        │三七八│
│    │      │        │八九０五一三│          │      │        │○號  │
│    │      │        │號          │          │      │        │      │
├──┼───┼────┼──────┼─────┼───┼────┼───┤
│三  │89.11.│高雄縣橋│高雄縣政府衛│無        │海洛因│無      │九十年│
│    │10    │頭鄉仕豐│生局八十九年│          │安非他│        │度毒偵│
│    │10：10│村成功路│十二月一日（│          │命    │        │字第一│
│    │      │62號口  │八九）煙檢字│          │      │        │二○號│
│    │      │        │第三一一九號│          │      │        │      │
│    │      │        │煙毒尿液檢驗│          │      │        │      │
│    │      │        │成績書      │          │      │        │      │
├──┼───┼────┼──────┼─────┼───┼────┼───┤
│四  │90.09.│保護管束│台灣檢驗科技│無        │安非他│無      │九十年│
│    │12    │中，經到│股份有限公司│          │命    │        │度毒偵│
│    │      │案接受採│九十年九月二│          │      │        │字第四│
│    │      │尿      │十日報告編號│          │      │        │五七五│
│    │      │        │ＫＨ二００一│          │      │        │號    │
│    │      │        │九００四五０│          │      │        │      │
│    │      │        │二一號濫用藥│          │      │        │      │
│    │      │        │物尿液檢驗報│          │      │        │      │
│    │      │        │告          │          │      │        │      │
├──┼───┼────┼──────┼─────┼───┼────┼───┤
│五  │92.06.│高雄縣橋│高雄縣政府衛│海洛因（淨│安非他│法務部調│九十二│
│    │28    │頭鄉橋頭│生局九十二年│重○‧○二│命    │查局調科│年度毒│
│    │22：00│村成功路│七月七日（  │公克）    │      │壹字第二│偵字第│
│    │      │與公園路│九二）煙檢字│注射針筒二│      │二○○一│四一二│
│    │      │口      │第一二一二號│支        │      │五九六一│○號  │
│    │      │        │煙毒尿液檢驗│          │      │號鑑定通│      │
│    │      │        │成績書      │          │      │知書    │      │
│    │      │        │            │          │      │高雄醫學│      │
│    │      │        │            │          │      │大學報告│      │
│    │      │        │            │          │      │編號九二│      │
│    │      │        │            │          │      │一二－一│      │
│    │      │        │            │          │      │八九號檢│      │
│    │      │        │            │          │      │驗報告  │      │
└──┴───┴────┴──────┴─────┴───┴────┴───┘
